【裁判字號】    88,易,2342
【裁判日期】    900327
【裁判案由】    詐欺
【裁判全文】
臺灣臺南地方法院刑事判決                        八十八年度易字第二三四二號
    公  訴  人  臺灣台南地方法院檢察署檢察官
    被      告  甲○○原名崔.
右列被告因詐欺案件，經檢察官提起公訴（八十八年度偵字第五一００號），本院判
決如左：
    主  文
甲○○共同連續意圖為自己不法之所有，以詐術使人將本人之物交付，累犯，處有期
徒刑肆年。
    事  實
一、甲○○於民國（以下同）八十三年間，因賭博罪，經本院判處有期徒刑四月確定
    ，並於八十三年十一月十八日易科罰金執行完畢，仍不知悔改，與綽號「林大哥
    」之不詳姓名年籍之成年男子，基於意圖為自己不法所有之概括犯意聯絡，由甲
    ○○充當俗稱之「人頭」，於附表所示之開戶時間，連續多次向附表所示之金融
    機構辦理開設支票甲存帳戶，據以領用支票。初期由綽號「林大哥」之不詳姓名
    年籍之成年男子提供資金存入崔希伯所開立之甲存帳戶內供簽發之支票兌現使用
    ，以培養信用，再向各該金融行庫申請核發大額張數之支票使用。甲○○於取得
    支票後，在八十五年十月、十一月間，在屏東縣、市不詳地點，交由綽號「林大
    哥」之不詳姓名年籍之成年男子，以每張新台幣（以下同）三千五百元之價格，
    販售予乙○○（另由檢察官偵查起訴），乙○○再以每張四千五百元至六千元不
    等之價格，販賣予綽號「明」、「黃」、「尤」、「貴」、「國」等姓名不詳之
    人，由渠等在報紙上刊登廣告，再以每張八千元之價格販賣予不詳之人供詐騙他
    人使用，並統一設定於八十六年三月二十五日退票。迄八十八年一月十八日止，
    共計退票七百十七張，退票金額高達一億三千零二十九萬九千九百七十三元。甲
    ○○犯後逃匿，經本院於八十九年十月十三日以南院刑緝字第五五五號發佈通緝
    ，嗣於九十年一月十三日，在臺南縣永康市○○○路十九號前為警緝獲歸案。
二、案經法務部調查局臺南縣調查站報請台灣台南地方法院檢察署檢察官偵查起訴。
    理  由
一、訊據被告甲○○矢口否認有何詐欺犯行，辯稱：伊因開設「品美行精品店」，生
    意很好，故申請支票使用。但在八十五年一月間曾在店內遺失支票及印章，當時
    支票上印章均已蓋好，但未填金額，伊並未充當人頭請領支票云云。惟查：
  (一)查被告所請領之支票，經綽號「林大哥」之不詳姓名男子販賣予乙○○再輾轉販
    賣供人使用等情，業據乙○○於警訊、偵查中供承不諱，並有乙○○記載所其販
    入被告甲○○等人支票之行庫、戶名、票號及預定退票日期之記錄簿二本扣案可
    佐。
  (二)次查，被告分向如附表所示之金融機構請領之支票，自八十六年一月二十二日起
    至八十八年一月十八日止，共計退票七百十七張，金額一億三千零二十九萬九千
    九百七十三元，有台南市票據交換所八十八年五月六日南市票交字第九七號函附
    之退票明細在卷可稽。依開戶資料所示，被告均係集中於八十五年十月三日至同
    年十月十五日向金融機構申請支票使用。再依附表所示金融機構之退票紀錄所示
    ，被告所簽發之支票，均集中於八十六年三月二十五日退票，顯為事前故意設定
    。
  (三)被告辯稱因開設「品美精品行」（資本額一百萬元）生意甚佳，需使用大量支票
    云云。然被告所簽發之支票，光退票金額即達一億三千餘萬元，以資本額一百萬
    元之小型商號而言，竟可簽發一億三千餘萬元之支票流通使用，實無可能。既然
    被告所開設之精品行有如此大額之交易，被告於本院審理時竟供稱：已不記得最
    大之進貨客戶，無設立登記資料，無統一編號，無帳冊資料，亦未報稅云云。如
    其所辯可採，欲創造出一億三千餘萬元之交易量，僅靠單純店面式零售方式，應
    無可能達成。如係採批發或大量販售方式經營，與被告或品美行交易之公司行號
    ，如何取得被告開立之統一發票報稅？況甚且連最大之進貨客戶亦不記得，足認
    被告顯係虛設行號或根本無「品美行」之設立。被告上開辯詞，顯非可信。
  (四)被告再辯稱伊在八十五年一月間曾在店內遺失支票及印章，當時支票上印章均已
    蓋好，但未填金額，伊並未充當人頭請領支票云云。惟訊之被告遺失印章及支票
    均未報案，亦未向往來銀行辦理掛失止付手續，以一使用支票數量如此頻繁之商
    人而言，於印鑑及支票遺失之後，竟不擔心遭人冒用簽發，造成損失，已與常情
    不合。且被告在八十五年一月間遺失支票、印章之後，仍繼續使用不同之印章，
    向各該金融機構申請開設甲存支票帳號，領取支票使用。其於偵查中經檢察官諭
    令當庭書寫之姓名、住所等筆跡，查與卷附各該金融機構領用支票之簽名或申請
    開戶資料影本上之筆跡相符，顯見上開退票之支票，並非因被告遺失支票、印章
    ，致遭他人偽簽所致甚明。被告上開遺失印章、支票之辯詞，亦無可取。
  (五)綜上所述，上開退票之支票，既均係被告所親自申請領用，退票金額達一億三千
    餘萬元，顯亦非被告因經營「品美行」業務需要所簽發，亦非因支票、印章遭人
    偽簽所致，而被告所簽發之支票均由乙○○向綽號「林大哥」之人買受，並設定
    於特定時日集中退票，綽號「林大哥」者，竟可以取得被告領用之大量支票，顯
    見被告與綽號「林大哥」者有不法所有意圖之犯意聯絡甚明。事證明確，被告犯
    行洵堪認定。
二、核被告意圖為自己不法之所有，以詐術使人將本人之物交付，所為係犯刑法第三
    百三十九條第一項之罪。被告與綽號「林大哥」之不詳姓名成年男子間有犯意聯
    絡與行為分擔，均為共同正犯。其先後多次詐領支票販售圖利之行為，時間緊接
    ，犯意概括，所犯構成要件相同，為連續犯，應依法加重其刑。被告有如事實欄
    所示之前科，有被告全國前案記錄表在卷可憑。其於有期徒刑執行完畢後五年以
    內再犯本罪，為累犯，遞加重其刑。爰審酌被告犯罪之動機、目的、手段，犯罪
    時所受之刺激及其品性、生活狀況、智識程度、犯罪所生之損害，及犯罪後態度
    等一切情狀，量處如主文所示之刑，以資懲儆。
據上論斷，應依刑事訴訟法第二百九十九條第一項前段，刑法第二十八條、第五十六
條、第三百三十九條第一項、第四十七條，罰金罰鍰提高標準條例第一條前段，判決
如主文。
本案經檢察官林逸梅到庭執行職務。
中      華      民      國      九十      年      三    月    二十七    日
                              臺灣臺南地方法院刑事第三庭
                                      法  官  林  英  志
右正本證明與原本無異
如不服本判決應於送達後十日內向本院提出上訴狀
                                      書記官  謝  國  欽
中      華      民      國      九十      年      三    月    二十七    日
附錄本案論罪科刑法條全文：
刑法第三百三十九條第一項：
意圖為自己或第三人不法之所有，以詐術使人將本人或第三人之物交付者，處五年以
下有期徒刑、拘役或科或併科一千元以下罰金。
附表：
┌──┬──────────┬───────────┬──────────┐
│編號│金    融    行    庫│帳        號          │開  戶  日  期      │
├──┼──────────┼───────────┼──────────┤
│一  │中國農民銀行屏東分行│五０四六三五          │八十五年十月十二日  │
├──┼──────────┼───────────┼──────────┤
│二  │華南銀行屏東分行    │四九五三─一          │八十五年十月八日    │
├──┼──────────┼───────────┼──────────┤
│三  │彰化銀行屏東分行    │0000000000  │八十五年十月八日    │
├──┼──────────┼───────────┼──────────┤
│四  │合作金庫屏東支庫    │四一五二─七          │八十五年十月三日    │
├──┼──────────┼───────────┼──────────┤
│五  │第一銀行屏東分行    │00000000000│八十五年十月十一日  │
├──┼──────────┼───────────┼──────────┤
│六  │土地銀行屏東分行    │五一─八０二四─一    │八十五年十月十五日  │
├──┼──────────┼───────────┼──────────┤
│七  │屏東市第二信用合作社│０三六七五─００      │八十五年十月三日    │
├──┼──────────┼───────────┼──────────┤
│八  │臺灣中小企業銀行屏東│二三三四一            │八十五年十一月二二日│
│    │分行                │                      │                    │
└──┴──────────┴───────────┴──────────┘


司法院資訊處製作；財團法人民間司法改革基金會備份。
